臺灣嘉義地方法院刑事判決　　　　　　　　　　　　　九十一年度易字第五一九號
　　公　訴　人　臺灣嘉義地方法院檢察署檢察官
　　被　　　告　乙○○　男二十.
右列被告因詐欺案件，經檢察官提起公訴（九十一年度偵字第六十號），本院判決如
左：
    主  文
乙○○幫助意圖為自己不法所有，以詐術使人將本人之物交付，處有期徒刑陸月，如
易科罰金，以參佰元折算壹日。
    事  實
一、乙○○可預見將自己所申請之金融帳戶借用他人而獲取對價之行為，極可能涉及
    幫助他人犯罪、被利用作為取得贓款之管道以掩飾他人犯行之可能，竟仍於民國
    八十八年七、八月間，因自集郵之跳蚤雜誌閱得某真實姓名年籍不詳、自稱「林
    信良」之成年男子（下簡稱「林信良」）要出資借用帳戶，乙○○即以新台幣（
    下同）五千元之代價，將其向郵局聲請使用之局號○○五○○○─二號、帳號一
    三六七○六─九號嘉義郵局帳戶、存摺一本、提款卡一張、印章一個等交付與「
    林信良」使用，並告知提款卡密碼；「林信良」隨即基於為自己不法所有之意圖
    ，在「撿便宜郵購手冊」內刊登「每支一萬一千元之價格販賣摩托羅拉型號Ｖ三
    六八八手機、0000000000號呼叫器號碼、左先生」等不實廣告以詐騙
    不特定人，嗣甲○○閱得該廣告誤信為真致陷於錯誤，而於八十八年八月二十九
    日打電話聯絡「林信良」欲向其購買廣告中所販賣型號之手機二支，「林信良」
    即向甲○○佯稱：要其留下聯絡地址以郵寄送達所購買之手機，並要求甲○○收
    取包裹後將款項匯入上開帳戶內云云，以詐騙甲○○；嗣經郵局通知甲○○於八
    十八年九月二日至台北市○○○路○段一七三號大同郵局四七分局領取包裹後，
    即匯款二萬二千元至上述「乙○○帳戶」內，嗣甲○○打開包裹，始發覺包裹內
    並非所購買型號之手機二支，僅有一支舊型手機而發覺受騙。
二、案經甲○○報請台北市警察局大同分局移送台灣士林地方法院檢察署呈請台灣高
    等法院檢察署令轉台灣嘉義地方法院檢察署偵查起訴。
    理  由
一、訊據被告乙○○對於右揭出借帳戶與「林信良」之事實均坦承不諱（見本院九十
    一年十一月二十八日審理筆錄），而被害人甲○○所指訴因誤信不實廣告陷於錯
    誤致匯款入前開乙○○帳戶受有損失之事實，亦有「撿便宜情報雜誌八十八年八
    月十日出版」之雜誌第五十九頁廣告頁（登載前開不實廣告之廣告頁）影本一份
    ，郵局國內匯款執據一紙，前開包裹及其內裝舊型手機一支之照片二張，郵局國
    內快捷郵件招領通知單一紙，嘉義郵局所交付「客戶乙○○之局號查詢客戶基本
    資料單」一份，乙○○匯款（二萬一千九百七十元）執據一份，嘉義郵局八十八
    年十一月八日、00000000之零五零號函所附關於乙○○開戶資料一份，
    嘉義郵局八十八年十二月二十一日、00000000─０六三函所附關於乙○
    ○基本資料、客戶歷史交易清單一份，郵政儲金匯業局於八十九年三月三十一日
    儲00000000─０八九號函一份附於偵查卷足稽，被害人甲○○因支付二
    萬二千元之代價竟僅獲得與廣告內容不相符、且價值差距甚遠之舊型手機一支，
    甲○○受詐騙而有損失，堪以認定；此外，衡諸常情，國內金融機構帳戶之申請
    使用甚為簡易方便，一般普通人具有相當智力即可自行申請，實無支付五千元代
    價而委請他人代為申請使用之必要，此為一般人即易通曉之普通觀念，除非欲隱
    匿自己名義、使用他人金融帳戶以轉帳收取不法獲得款項，例如藉由刊登不實廣
    告以詐騙取財之犯罪情形始有出價向人借用帳戶之必要，而此類犯罪經常發生且
    由媒體廣為披載，理應係一般通常人所得以預見之犯罪可能行為，被告係成年、
    智力成熟之人，明知將自己申請使用之帳戶借予他人並收取對價，即有可能涉及
    此類詐騙犯行，竟仍將其郵局帳戶出借予前開真實姓名、年籍不詳之成年男子「
    林信良」，被告對於借用帳戶之「林信良」持以詐騙犯罪之發生可能顯未違背其
    本意而有幫助他人犯詐欺罪之未必故意；而「林信良」果持該帳戶以前開詐騙方
    法騙得款項，被告幫助「林信良」犯詐欺罪之事證明確，洵堪認定。
二、核被告乙○○所為，係犯刑法第三十條第一項前段、第三百三十九條第一項之幫
    助詐欺取財罪。被告幫助他人犯詐欺取財罪，依刑法第三十條第二項之規定減輕
    其刑；爰審酌被告犯罪之動機純粹係為獲利，其生活狀況、智識程度不低卻毫無
    顧慮可能觸犯刑章，因此犯罪所生之損害不低，犯罪後態度等一切情狀，量處如
    主文所示之刑，及易科罰金之折算標準，以示懲儆。
據上論斷，應依刑事訴訟法第二百九十九條第一項前段、刑法第三百三十九條第一項
、第三十條第一項前段、第四十一條第一項前段，罰金罰鍰提高標準條例第一條前段
、第二條，判決如主文。
本案經檢察官李文和到庭執行職務。
中    華    民    國      九十一      年      十二    月      十二    日
                                      臺灣嘉義地方法院刑事第三庭
                                          法  官    黃  國  益
右正本證明與原本無異。
如不服本判決，應於判決送達後十日內，向本院提出上訴狀。
中    華    民    國      九十一      年      十二    月      十二    日
                                          書記官    林  柑  杏
附錄法條：
中華民國刑法第三百三十九條
意圖為自己或第三人不法之所有，以詐術使人將本人或第三人之物交付者
，處五年以下有期徒刑、拘役或科或併科一千元以下罰金。
以前項方法得財產上不法之利益或使第三人得之者，亦同。
前二項之未遂犯罰之。
